臺灣彰化地方法院民事判決
110年度訴字第1185號
原      告  楊郭素花（楊信義之承受訴訟人）  

            楊世貴（楊信義之承受訴訟人）

            楊美惠（楊信義之承受訴訟人）

            楊世明（楊信義之承受訴訟人）

共      同
訴訟代理人  陳忠儀律師
            廖慧儒律師
被      告  周美妤  


            周曼紅  
共      同
訴訟代理人  賴皆穎律師
複代理人    林修弘律師
上列當事人間請求清償債務事件，本院於民國111年6月30日言詞
辯論終結，判決如下：
    主  文
被告周美妤應給付原告新臺幣壹佰貳拾肆萬元，及其中新臺幣壹
佰壹拾捌萬元自民國一百一十年十二月一日起、新臺幣陸萬元自
民國一百一十年十二月十七日起，均至清償日止，按年息5%計算
之利息，如對被告周美妤之財產強制執行無效果時，由被告周曼
紅給付。
訴訟費用由被告負擔。
本判決於原告以新臺幣肆拾壹萬元為被告供擔保後得假執行。但
被告如以新臺幣壹佰貳拾肆萬元為原告供擔保，得免為假執行。
    事實及理由
壹、程序事項：
一、按當事人死亡者，訴訟程序在有繼承人、遺產管理人或其他
    依法令應續行訴訟之人承受其訴訟以前當然停止。但於有訴
    訟代理人者不適用之；第168條至第172條及前條所定之承受
    訴訟人，於得為承受時，應即為承受之聲明。民事訴訟法第
    168條、173條、175條第1項分別定有明文。查原告楊信義於
    訴訟繫屬中之民國111年6月4日死亡，其已委任訴訟代理人
    ，訴訟程序不當然停止，且其全體繼承人楊郭素花、楊美惠
    、楊世明、楊世貴已具狀聲明承受訴訟，有除戶謄本、繼承
    系統表、戶籍謄本在卷可參（見卷第125至137頁），經核並
    無不合，應予准許。
貳、實體事項：
一、原告主張：被告周美妤於民國109年12月15日前，對原告負
    有因合會所生之債務新臺幣（下同）124萬元，被告周美妤
    邀同被告周曼紅為保證人，與原告簽立借據1紙（下稱系爭
    借據、系爭保證契約），約定被告周美妤應於110年11月30
    日前全數清償，如未清償應賠償原告所受之損害及行使權利
    支出之費用如律師費、訴訟費、強制執行費等，詎被告周美
    妤僅於110年1月12日、2月18日、3月11日各給付原告2萬元
    ，尚有118萬元未清償，原告因此委任律師提起本件訴訟，
    支出律師費6萬元，是被告周美妤依系爭借據，應給付伊124
    萬元(計算式：118萬元+6萬元=124萬元)，被告周曼紅依系
    爭保證契約，應於伊對被告周美妤之財產強制執行無結果時
    ，給付伊124萬元。爰依系爭借據、系爭保證契約、民法第4
    74條第2項、第739條、740條等法律關係提起本件訴訟等語
    ，並聲明：1.被告周美妤應給付原告124萬元，及其中118萬
    元自110年12月1日起、6萬元自起訴狀繕本送達翌日起，均
    至清償日止，按年息5％計算之利息。如對被告周美妤之財產
    強制執行無效果時，由被告周曼紅給付之。2.原告願供擔保
    ，請准宣告假執行。
二、被告答辯：
　㈠被告周美妤於108年9月5日起至110年11月5日，發起27會之合
    會，每會會款2萬元，原告參與2會份；又於108年6月10日起
    至110年3月10日止，發起22會之合會，每會會款2萬元，原
    告參與2會份，被告周美妤於109年11月倒會，共積欠原告會
    款132萬元，周美妤於109年12月14日給付原告8萬元，尚欠1
    24萬元，原告於109年12月15日要求被告2人簽寫借據，實際
    上被告並未向原告借款124萬元，且兩造並無成立準消費借
    貸契約之意思表示合致，原告依消費借貸法律關係請求應屬
    無據。
　㈡被告周曼紅另發起另一合會，原告之女兒楊美惠為其會員，
    楊美惠已經得標，每月應繼續繳交2萬元會款，被告周曼紅
    已向楊美惠表示由楊美惠償還原告110年4月至111年3月共12
    個月之會款24萬元，被告主張抵銷抗辯。並聲明：1.原告之
    訴假執行之聲請均駁回。2.如受不利判決，請准供擔保宣告
    免為假執行。
三、本院得心證之理由：
  ㈠被告周美妤於109年12月之前，因擔任會首之2起合會倒會，
    積欠原告（活會會員）會款共124萬元，被告周美妤、周曼
    紅於109年12月15日在系爭借據、系爭保證契約簽名，約定
    周美妤應於110年11月30日前清償124萬元，如逾期未履行，
    同意負擔原告行使權利支出之律師費，並由被告周曼紅負履
    行責任；周美妤於簽訂系爭借據後，於110年1月12日、2月1
    8日、3月11日給付原告各2萬元，原告提起本件訴訟支付律
    師費6萬元等節，為兩造所不爭，並有系爭借據、原告簽收
    單、合會會單、碩成國際法律事務所收據在卷為憑（見卷第
    17至19頁、第51、53頁），堪信為真。
  ㈡兩造有於109年12月15日成立124萬元之準消費借貸契約及保
    證契約：
　1.按消費借貸契約，依民法第474條第1項規定，係當事人約定
    ，一方移轉金錢或其他代替物之所有權於他方，他方以種類
    、品質、數量相同之物返還，並因物之交付而成立。又當事
    人之一方對他方負金錢或其他代替物之給付義務，例如：積
    欠工資、價金、工程款等，約定以之作為消費借貸之標的者
    ，依民法第474條第2項規定，亦成立消費借貸，即所謂準消
    費借貸，是當事人間若表示成立該條項之契約，縱未為現實
    金錢之交付，亦屬有效成立上開所指之消費借貸契約。
　2.查被告周美妤、周曼紅於簽立系爭借據前，被告周美妤已積
    欠原告會款124萬元一事，此為被告所不爭，是以上開金錢
    債務作為消費借貸之標的者，原告無須為現實金錢之交付，
    從而，被告以原告並未交付被告周美妤124萬元為由，否認
    兩造間成立消費借貸云云，難認有據。至兩造有無成立準消
    費借貸及保證契約合意一事，證人楊美惠於本院審理時具結
    證稱：原告即伊父親楊信義有加入周美妤的2個合會，原告
    各加入2會，原告都還沒有標，周美妤就在109年12月間跟伊
    們說合會無法繼續下去，周美妤欠原告的會錢應該總共是13
    2萬元，她只有拿8萬元來還，還欠原告124萬元，伊弟弟楊
    世明才幫原告寫系爭借據，伊有先把借據書面用通訊軟體傳
    給被告她們看，她們認為沒問題，伊才分別拿去南瑤宮給周
    美妤簽名，拿去周曼紅的辦公室給周曼紅簽名等語（見卷第
    86、87、89至90頁），並有證人楊美惠與被告周美妤、周曼
    紅之對話紀錄在卷為憑(見卷第148至151頁)。觀諸上開對話
    紀錄，證人楊美惠於109年12月14日先將系爭借據拍照傳給
    被告周美妤，並說明系爭借據係原告交代楊世明所寫，要求
    被告周美妤簽名，並要求周曼紅擔任保證人，隔日即同年月
    15日，被告周美妤向楊美惠稱「好啦!還是現在你拿來給我
    啊」，楊美惠遂與周美妤約當日下午4時30分左右在周美妤
    任職之宮廟簽名；被告周曼紅則與楊美惠之對話紀錄稱「我
    是不隨便作保的，我會簽你家那份，是看在你是『楊美惠』的
    情份上」等節，堪信原告經由證人楊美惠轉達要約被告周美
    妤、周曼紅成立系爭消費借貸及保證契約之意思，被告周美
    妤、周曼紅分別承諾並在系爭借據親自簽名，是兩造就本件
    準消費借貸、保證契約應已互相意思表示一致，而有成立準
    消費借貸及保證契約之合意，被告抗辯未有合意云云，難認
    可採。
　3.至被告等雖又抗辯原告逼迫被告簽立借據，其意思表示受強
    暴脅迫云云，然被告之答辯狀並未主張撤銷意思表示，被告
    之訴訟代理人於本院審理時則稱：並無另外主張詐欺脅迫部
    分等語（見卷第60頁），足認被告等並無行使撤銷權之意思
    。況被告答辯狀稱109年12月15日當天至原告家中簽署系爭
    借據，因原告找家人對被告各種施壓，被告怕不簽名無法離
    開現場云云(見卷第45頁)，實與證人楊美惠之證詞與被告周
    美妤之對話紀錄內容不符，蓋證人楊美惠係單獨至被告2人
    之辦公處所讓被告等簽名，應無被告所述不簽名無法離開原
    告家之情形，被告上開所辯，自屬無據。
  ㈢原告依民法第474條第2項、系爭借據，請求被告周美妤清償1
    24萬元應有理由：
　  查被告周美妤承諾於110年11月30日前清償原告124萬元，如
    未清償，應由被告周美妤負擔行使權利所生之費用，包括律
    師費一節，有系爭借據在卷為憑(見卷第17頁)。兩造均不爭
    執被告周美妤簽訂系爭借據後僅返還6萬元，以及原告因系
    爭借據之法律關係委請律師提起訴訟之費用為6萬元，則依
    系爭借據，被告周美妤應返還原告118萬元及賠償6萬元之損
    害，應屬有據。
  ㈣原告依民法第739條、740條及保證關係，請求被告周曼紅於
    對周美妤財產強制執行無效果時，給付原告124萬元應有理
    由：
　1.按稱保證者，謂當事人約定，一方於他方之債務人不履行債
    務時，由其代負履行責任之契約。而保證債務，除契約另有
    訂定外，包含主債務之利息、違約金、損害賠償及其他從屬
    於主債務之負擔。民法第739條、第740條定有明文。又保證
    人於債權人未就主債務人之財產強制執行而無效果前，對於
    債權人得拒絕清償，民法第739條及第745條分別定有明文。
    此即學說上所謂檢索抗辯權，其性質為一種延期之抗辯，惟
    普通保證人之給付義務並未消滅，且在債權人訴之聲明範圍
    內，普通保證人主張檢索抗辯者，法院即應為附條件之判決
    。
　2.查被告周曼紅為系爭借據即準消費借貸契約之保證人，而主
    債務人即被告周美妤尚積欠會款118萬元迄未清償，且應負
    擔6萬元之損害賠償責任既經認定於前，被告周曼紅自應於
    原告對主債務人周美妤之財產強制執行無效果時，就系爭欠
    款負保證責任如數給付，是原告此部分請求亦屬有據。
  ㈤被告周曼紅、周美妤以對於訴外人楊美惠之債權24萬元主張
    抵銷借款債務，應無理由：
　1.按二人互負債務，而其給付種類相同，並均屆清償期者，各
    得以其債務，與他方之債務，互為抵銷，民法第334條第1項
    前段定有明文。被告抗辯被告周曼紅對證人楊美惠有會款債
    權24萬元，渠等得以該債權抵銷系爭借據之債務云云，是被
    告已自陳其主動債權之債務人為楊美惠而非原告，自無二人
    互負債務之情形，被告等主張抵銷，自非有據。
　2.被告等復抗辯證人楊美惠積欠被告周曼紅會款24萬元，此部
    分應由楊美惠代為向原告清償云云，然原告否認有何同意由
    楊美惠債務承擔之意思，被告應舉證證明。查證人楊美惠於
    本院審理時證稱：原告所參加被告周美妤起的其中一個會，
    被告周曼紅也是會腳，而被告周曼紅已經死會，所以有繳交
    會款之義務，伊才與被告周曼紅協商，伊應繳付給周曼紅的
    會款，抵到周美妤本件會款債務中，由伊還伊父親3次會錢
    共6萬元，然因周曼紅參與的該合會在110年3月結束，4月後
    就是伊與周曼紅的關係，伊就沒有繼續幫周曼紅給付本件會
    款債務等語(見卷第88、91頁)，核與被告周曼紅參與由被告
    周美妤為會首之合會會單，該合會確於110年3月10日會期結
    束(見卷第53頁)，堪信證人楊美惠與被告等協商，僅為被告
    周曼紅負擔應支付與原告之3期會款債務，而無為被告2人承
    擔系爭借據債務之意思，是被告等主張系爭借據債務應由楊
    美惠負擔其中24萬元云云，難認有據。況被告亦未舉證原告
    有何同意系爭債務由第三人承擔之意思，被告上開抗辯，自
    無可採。
四、綜上所述，原告依系爭借據之準消費借貸契約、保證契約法
    律關係，請求被告周美妤應給付原告124萬元，及被告周曼
    紅於原告對周美妤之財產強制執行無效果時，給付原告124
    萬元，為有理由，應予准許。又被告2人於系爭借據已約定
    清償日為110年11月30日，是就系爭借據之準消費借貸債務1
    18萬元部分，原告請求自110年12月1日起負遲延責任應屬有
    據；損害賠償6萬元之部分，原告請求自起訴狀繕本送達翌
    日起即110年12月17日(見卷第31、33頁)起，均至清償日止
    ，按年息5%計算之利息，為有理由，應予准許。又兩造均陳
    明願供擔保請求假執行及免為假執行之宣告，於法核無不合
    ，爰分別酌定相當之擔保准許之。
五、本件事證已臻明確，兩造其餘之攻擊或防禦方法及所用之證
    據，經本院斟酌後，認為均不足以影響本判決之結果，爰不
    逐一論列，附此敘明。
六、訴訟費用負擔之依據：民事訴訟法第78條、第85條第1項前
    段，判決如主文。
中　　華　　民　　國　　111 　年　　7 　　月　　18　　日
                  民事第二庭    法　官　王姿婷
以上正本係照原本作成。
如對判決上訴，應於判決送達後20日內向本院提出上訴狀。如委
任律師提起上訴者，應一併繳納上訴審裁判費。
中　　華　　民　　國　　111 　年　　7 　　月　　18　　日
                                書記官  謝志鑫